臺灣高等法院臺中分院刑事判決　　　　　　　　九十一年度交上易字第一一七號
　　上　訴　人
　　即　被　告　乙○○
　　　　　　　　甲○○
右上訴人即被告等因過失傷害案件，不服臺灣臺中地方法院九十年度交易字第七二二
號，中華民國九十一年四月二十四日第一審判決（起訴案號：臺灣臺中地方法院檢察
署九十年度偵字第一四０三三、一四七九五號），提起上訴，本院判決如左：
    主      文
原判決撤銷。
乙○○、甲○○因過失傷害人，致重傷，各處有期徒刑月，如易科罰金，均以佰
元折算壹日。
    事      實
一、乙○○於民國九十年二月二十八日凌晨一時四十分許，駕駛車號Ｓ２－四八八七
    號自用小客車，沿臺中縣大里市○○路由南往北，往臺中市方向行駛，途經該路
    與西湖路設有閃光黃燈號誌（原為紅綠燈管制號誌，於深夜變換為閃光黃燈號誌
    ）之交岔路口時，原應注意行經閃光黃燈表示警告，車輛應減速接近，注意安全
    小心通過，且該路段速率限制為時速五十公里，應注意依該速限行駛，而依當時
    天候為晴、路面無障礙，視界良好等客觀情況，並無不能注意之情事，詎其竟疏
    未注意，猶貿然以逾時速六十公里以上之高速通過該路口。適甲○○騎乘車號Ｏ
    ＢＷ－三一六號重機車後載丙○○（後改名為黃靖妤），由對向車道（北往南）
    駛至該路口，左轉沿大路北側行人穿越道，由西向東穿越大路，亦疏未注意
    行經該西湖路設有閃光紅燈之路口應讓幹道車先行，即貿然穿越大路北向車道
    ，致在大路北向內側快車道，機車右側遭乙○○之自用小客車車頭嚴重撞擊，
    而倒地滑行十餘公尺，車體散落，使甲○○受有左側骨盆骨折、尿道受傷之傷害
    ，丙○○受有左側脛骨腓骨骨折、左鎖骨骨折、左股骨骨折、右顴骨骨折及脾臟
    破裂切除之重傷害。乙○○於肇事後，犯罪未被發覺前，主動向有偵查犯罪權限
    之臺中縣警察局霧峰分局大里分駐所派往處理現場員警坦承肇事，自首犯行，並
    接受裁判。
二、案經丙○○及甲○○分別訴由臺中縣警察局霧峰分局報請臺灣臺中地方法院檢察
    署檢察官偵查起訴。
    理      由
一、訊據上訴人即被告乙○○、甲○○對於在右揭時地，因車禍導至被害人丙○○（
    即黃靖妤）及甲○○受傷之事實均坦承不諱，核與丙○○及甲○○指訴之情節相
    符，復有臺中縣警察局道路交通事故調查報告表一份附卷可資佐證，而甲○○、
    丙○○確因本次車禍受有如事實欄所述之傷害，亦分別有行政院國軍退除役官兵
    輔導委員會臺中榮民總醫院及財團法人仁愛綜合醫院診斷證明書各一份附卷可稽
    。按行車速度，應依標誌或標線之規定；駕駛人應注意車前狀況，並隨時採取必
    要之安全措施；又行經閃光黃燈表示警告，車輛應減速接近、注意安全小心通過
    ，閃光紅燈表示先停於路口前，讓幹線道車優先通過，道路交通安全規則第九十
    三條第一項、第九十四條第三項，道路交通標誌標線號誌設置規則第二百十一條
    第一項第一、二款分別定有明文。本件肇事現場之交岔路口，被告乙○○之自用
    小客車行向車道，設有閃光黃燈號誌，為幹線車道，速度限制為時速五十公里，
    被告甲○○之機車行向（西湖路方向）則設有閃光紅燈號誌，為支線車道，此有
    前開道路交通事故調查報告表可按。被告等領有駕駛執照，駕駛前開自用小客車
    及機車自應注意上開規定，且依當時天候為晴、路面無障礙，視界良好，並無不
    能注意之情事，被告二人竟疏未注意以致肇事，確均有過失。又本件經送鑑定結
    果，亦認此次車禍之發生，係被告乙○○於夜間駕駛自用小客車，行經閃光黃燈
    號誌路口，未減速慢行反而超速行駛，且未注意車前狀況，與被告甲○○於夜間
    駕駛重機車，行經閃光紅燈號誌路口，穿越幹道時，未充分注意幹道直行車動態
    ，未讓幹道車先行，同為肇事原因，有臺灣省臺中縣區車輛行車事故鑑定委員會
    及臺灣省車輛行車事故覆議鑑定委員會鑑定意見書各一份附卷可參。而被告等之
    過失行為與被害人之受傷間，復具有相當因果關係，本案事證明確，被告等之犯
    行，均堪予認定。
二、按脾臟為人體器官之一，若遭切除，自影響人體器官之完整，並造成人體免疫力
    之減低，已屬重大不治之情形，且脾臟可生成淋巴細胞製造抗體，因此脾臟能捕
    捉並摧毀體內之寄生物，此外它還能產生白血球，遇緊急狀況或疾病時可釋放出
    大量的紅血球，並為人體溶血與造血之重要器官，脾臟破裂切除，對人體之身體
    為不治重大之傷害。本件被害人丙○○因本次車禍而脾臟破裂切除，核被告等所
    為，均係犯刑法第二百八十四條第一項後段之過失致重傷害罪，被告乙○○另對
    甲○○犯同條項前段之過失傷害罪。公訴意旨認被告等係犯同法第二百八十四條
    第一項前段之過失傷害罪，尚有未洽，起訴法條應予變更。被告乙○○以一過失
    行為同時致甲○○受一般傷害、丙○○受重傷害，為想像競合犯，依刑法第五十
    五條規定從一重之刑法第二百八十四條第一項後段之過失重傷害罪處斷。原審法
    院因認被告等罪證明確，而各予論科，固屬有據。惟查本件被告乙○○於肇事後
    ，犯罪未被發覺前，即主動向有偵查犯罪權限之臺中縣警察局霧峰分局大里分駐
    所派往處理現場之員警坦承肇事，自首犯行，並接受裁判，此業據被告於原審供
    述甚明，核與證人即承辦本件警員丁○○於本院結證情節相符，自應依刑法第六
    十二條前段自首之規定減輕其刑，原判決疏未依自首之規定，減輕其刑，自有未
    當；又被告甲○○與被害人丙○○係朋友關係，且甲○○係由丙○○家以機車搭
    載外出訪友，途中始發生本件車禍，本身亦受有嚴重傷害，原判決未審酌此一關
    係，遽以被告甲○○之過失同為肇事原因，而量處有期徒刑六月，亦顯有過重。
    被告二人上訴意旨執此指摘原判決不當，即有理由，應由本院將原判決撤銷改判
    。爰審酌被告二人過失程度，被害人所受傷害，被告甲○○與被害人為朋友關係
    ，自己亦因本件車禍受有傷害，事後均未能與被害人達成和解，賠償損害等一切
    情狀，分別量處如主文所示第二項之刑，並諭知易科罰金之折算標準。
據上論斷，應依刑事訴訟法第三百六十九條第一項前段、第三百六十四條、第三百條
、第二百九十九條第一項前段，刑法第二百八十四條第一項後段、第五十五條、第六
十二條前段、第四十一條第一項前段，罰金罰鍰提高標準條例第一條前段、第二條，
判決如主文。
本案經檢察官戊○○到庭執行職務。
中      華      民      國　    九十一     年     七      月   二十五 　日
                                臺灣高等法院臺中分院刑事第六庭
                                      審判長法　官　李  文  雄
                                      　　　法  官　陳　嘉　雄
                                      　　　法  官　邱　顯　祥
右正本證明與原本無異。
不得上訴。
　　　　　　　　　　　　　　　　　　　　　　書記官陳　如　慧
中      華      民      國　    九十一     年     七      月   二十六 　日
                                                                        Ｒ
